【裁判字號】    98,審易,1420
【裁判日期】    981113
【裁判案由】    侵占
【裁判全文】
臺灣桃園地方法院刑事判決            98年度審易字第1420號
公  訴  人  臺灣桃園地方法院檢察署檢察官
被      告  丙○○
上列被告因侵占案件，經檢察官提起公訴（98年度撤緩偵字第39
2 號），被告於本院準備程序進行中，就被訴事實為有罪之陳述
，經本院告知簡式審判程序意旨，並聽取公訴人及被告之意見後
，本院合議庭裁定改依簡式審判程序審理，茲判決如下：
    主      文
丙○○連續意圖為自己不法之所有，而侵占對於業務上所持有之
物，處有期徒刑捌月，減為有期徒刑肆月，如易科罰金，以銀元
佰元即新臺幣玖佰元折算壹日。
    事實及理由
一、犯罪事實：
    丙○○與乙○○、甲○、丁○○口頭約定合夥承接室內裝潢
    工程，並約明接案之收入應先支付工資、建材費、開車津貼
    、吃飯津貼、工具津貼、責任津貼、垃圾津貼後，將利潤平
    均分配予4 人，且由丙○○負責接案估價、請款、付款與分
    派利潤之工作。詎丙○○因自己之債務問題周轉困難，竟基
    於意圖為自己不法所有之概括犯意，自民國94年1 月間某日
    起至同年5 月間某日止，連續將向客戶收取之「平鎮市○○
    路○ 段11弄56號美墅館」案尾款新臺幣（下同）13萬元、「
    新店市○○街113 號9 樓」案工程款4 萬2 千元、「中壢市
    ○○路273 號4 樓」案工程款23萬元、「蘆洲捷運學府社區
    75號7 樓」案工程款10萬元及「角板山高醫師住宅」案工程
    款45萬元，侵占入己而挪為他用，總計侵占金額為95萬2 千
    元。案經乙○○、甲○、丁○○訴請臺灣桃園地方法院檢察
    署檢察官偵查起訴。
二、證據名稱：
  (一)被告丙○○於檢察官偵查、本院準備程序及審理中之自白。
  (二)告訴人乙○○、甲○、丁○○於檢察事務官詢問及本院準備
    程序中之指述。
  (三)被告製作之計算書影本、客戶付款簽收簿影本、被告出具予
    客戶已付款之收據影本、支票及退票理由單影本。
  (四)臺灣高等法院被告前案紀錄表1 份。
三、新舊法比較：
    查被告行為後，刑法於94年2 月2 日公布，於95年7 月1 日
    施行之，而行為後法律有變更者，適用行為時之法律，但行
    為後之法律有利於行為人者，適用最有利於行為人之法律，
    修正後刑法第2 條訂有明文。此條規定乃與刑法第一條罪刑
    法定主義契合，而貫徹法律禁止溯及既往原則，係規範行為
    後法律變更所生新舊法律比較適用之準據法，是刑法第2 條
    第1 項本身雖經修正，但刑法第2 條第1 項既屬適用法律之
    準據法，本身尚無比較新舊法之問題，應一律適用裁判時之
    修正後之刑法第2 條第1 項規定，以決定適用之刑罰法律，
    先予辨明。又比較時應就「罪刑」有關之共犯、未遂犯、想
    像競合犯、牽連犯、連續犯、結合犯，以及累犯加重、自首
    減輕暨其他法定加減原因（如身分加減）與加減例等一切情
    形，綜其全部「罪刑」之結果而為比較（最高法院95年5 月
    23日，95年度第8 次刑庭會議決議參考）。經查：關於刑
    法第336 條第2 項之業務侵占罪之法定罰金刑最低度部分，
    由修正前刑法第33條第5 款規定為銀元一元以上，依罰金罰
    鍰提高標準條例第1 條前段提高為10倍（提高後折算為新臺
    幣30元），修正後刑法第33條第5 款則修正為新臺幣一千元
    以上，以百元計算。以行為時法有利於被告。關於連續犯
    部分，被告行為後，刑法第56條關於連續犯之規定業於95年
    7 月1 日修正刪除生效，該連續犯規定刪除後，除法理上合
    於接續犯、包括一罪之情形仍可認為構成單一之犯罪外，其
    於數犯罪行為之情形，即應依刑法第51條之規定予以分論併
    罰，此刪除雖非犯罪構成要件之變更，但顯已影響行為人刑
    罰之法律效果，自屬法律有變更，是自應依修正後刑法第2
    條第1 項規定，比較新、舊法何者對被告有利，經比較行為
    時法與裁判時法，以行為時法較有利於被告。綜合上述各
    條文修正前、後之比較，揆諸前揭最高法院決議，綜其全部
    「罪刑」之結果而為比較，以修正前之規定有利於被告，自
    應依修正後刑法第2條 第1 項前段規定，適用被告行為時之
    法律。
四、論罪科刑：
  (一)核被告所為，係犯刑法第336 條第2 項之業務侵占罪。被告
    先後共計5 次侵占業務上所持有之款項，時間緊接、方法相
    同，觸犯基本構成要件相同之罪，顯係基於概括犯意所為，
    應依修正前刑法第56條連續犯之規定論以1 罪，並依法加重
    其刑。爰審酌被告犯罪之動機、方法、對告訴人等所生危害
    ，惟念其犯後終能坦承犯行，並與告訴人等成立調解，且已
    歸還部分款項，而獲得宥恕，此據告訴人乙○○到庭陳述明
    確，有本院準備程序筆錄2 份、簡式審判筆錄1 份及調解委
    員調解單1 份在卷可稽，暨其平日素行、智識程度等一切情
    狀，量處如主文所示之刑。
  (二)再被告上開犯罪時間，既係於96年4 月24日以前，合於中華
    民國九十六年罪犯減刑條例規定之基準日之前，且其前經通
    緝係於該條例施行前之95年1 月17日，並於該條例施行前之
    95年2 月17日經緝獲到案，此有臺灣桃園地方法院檢察署撤
    銷通緝書1 份附卷可稽，故無該減刑條例第5 條不得減刑規
    定之適用（最高法院81年度台非字第12號判決意旨參照），
    是應依該條例第2 條第1 項第3 款之規定，減其宣告刑二分
    之一。
  (三)復按關於易科罰金之折算標準部分，本次刑法修正之比較新
    舊法，應就「罪刑」有關之共犯、未遂犯、想像競合犯、牽
    連犯、連續犯、結合犯，以及累犯加重、自首減輕暨其他法
    定加減原因（如身分加減）與加減例等一切情形，綜其全部
    「罪刑」之結果而為比較，業如前述，然上開最高法院決議
    ，係就刑法修正後有關「罪刑」新舊法應一體適用而為指示
    ，而法院依該原則定其「罪刑」後，就有期徒刑、拘役如易
    科罰金，罰金如易服勞役標準之宣告，乃「罪刑執行」之層
    次，並非「罪刑」之適用，故而，「罪刑」之適用與「罪刑
    之執行」雖分別適用修正前、修正後之刑法，並無同一法律
    割裂適用之疑義，亦無違上開最高法院之決議。是易科罰金
    、易服勞役、緩刑、保安處分之宣告，均涉及裁量權之行使
    ，須於裁量權行使時，方有比較適用問題，此部分得予割裂
    適用，合先敘明。而易科罰金之折算標準，由修正前刑法第
    41條第1 項前段規定（得以銀元1 元以上3 元以下折算1 日
    ），並依修正前罰金罰鍰提高標準條例第2 條規定提高100
    倍為銀元100 元以上300 元以下（即新臺幣300 元以上900
    元以下）折算1 日，修正後刑法第41條第1 項前段則修正為
    得以新臺幣1000元、2000元或3000元折算1 日（裁判時罰金
    罰鍰提高標準條例第2 條並已刪除）。是就被告上開犯行所
    減得之刑，即應適用修正前刑法第41條第1 項前段、修正前
    罰金罰鍰提高標準條例第2 條規定，諭知如主文所示之易科
    罰金之折算標準。
五、應適用之法條：
    刑事訴訟法第299 條第1 項前段、第273 條之1 第1 項、第
    310 條之2 、第454 條第1 項，修正後刑法第2 條第1 項前
    段，刑法第336 條第2 項，修正前刑法第56條、第41條第1
    項前段，刑法施行法第1 條之1 第1 項、第2 項前段，修正
    前罰金罰鍰提高標準條例第2 條，中華民國九十六年罪犯減
    刑條例第2 條第1 項第3 款、第7 條、第9 條。
六、如不服本判決，得自收受送達之翌日起10日內向本院提出上
    訴狀（應附繕本），其未敘述上訴理由者，應於上訴期間屆
    滿後20日內補提理由書狀於本院，上訴於臺灣高等法院。
本案經檢察官丁俊成到庭執行職務。
中    華    民    國    98    年    11    月    13    日
                  刑事庭        法  官  林靜梅
以上正本證明與原本無異。
如不服本判決應於收受判決後10日內向本院提出上訴書狀，並應
敘述具體理由。其未敘述上訴理由者，應於上訴期間屆滿後20日
內向本院補提理由書( 均須按他造當事人之人數附繕本) 「切勿
逕送上級法院」。
                                書記官  施春祝
中    華    民    國    98    年    11    月    13    日
附錄本案論罪科刑法條：
中華民國刑法第336 條第2 項
對於業務上所持有之物，犯前條第1 項之罪者，處6 月以上5 年
以下有期徒刑，得併科3 千元以下罰金。


司法院資訊處製作；財團法人民間司法改革基金會備份。
